【裁判字號】    98,簡上,10
【裁判日期】    980630
【裁判案由】    詐欺
【裁判全文】
臺灣苗栗地方法院刑事判決              98年度簡上字第10號
上  訴  人
即  被  告  丙○○
上列上訴人即被告因詐欺案件，不服本院苗栗簡易庭98年度苗簡
字第2 號，中華民國98年1 月8 日第一審簡易判決（聲請簡易判
決處刑案號：臺灣苗栗地方法院檢察署97年度偵字第5234號），
提起上訴，並經檢察官移送併案審理（臺灣苗栗地方法院檢察署
97年度偵字第6168號、臺灣板橋地方法院檢察署98年度偵緝字第
190 號），本院管轄之第二審合議庭判決如下：
    主    文
原判決撤銷。
丙○○幫助犯詐欺取財罪，處有期徒刑陸月，如易科罰金，以新
臺幣壹仟元折算壹日，緩刑貳年，並向被害人甲○○支付新臺幣
壹萬貳仟元（支付方式如附件調解筆錄所載）、向被害人乙○○
支付新臺幣壹萬零肆佰元（支付方式為：於民國98年8 月31日前
，匯入中國信託商業銀行蘆洲分行，戶名乙○○，帳號00000000
0000號之帳戶）。
    犯罪事實
一、丙○○預見一般人使用他人金融機構帳戶之動機，常與財產
    犯罪密切相關，如將自己金融機構帳戶之提款卡及密碼交予
    他人，該帳戶極可能被詐騙集團用於受領對不特定多數人詐
    欺所得之贓款等事實，竟因缺錢花用，經由報紙分類廣告得
    知出賣金融機構帳戶之管道，於97年7 月29日，前往位在苗
    栗縣三義鄉○○路101 號之中華郵政股份有限公司三義郵局
    （下稱三義郵局），申請開立戶名丙○○、帳號0000000000
    0000號之郵政存簿儲金帳戶，隨即基於幫助詐欺取財之不確
    定故意，在苗栗縣三義鄉某公園內，將上開帳戶之存摺、提
    款卡連同密碼，以新臺幣（下同）3,000 元（原判決誤載為
    2,000 元，應予更正）之代價出賣予不詳姓名年籍之人，而
    容任他人使用上開帳戶遂行犯罪。嗣該不詳姓名年籍之人所
    屬詐欺集團成員即意圖為自己不法所有，於97年8 月4 日晚
    間，在雅虎奇摩拍賣網站虛偽刊登拍賣高速公路小型車回數
    票之資訊，致乙○○陷於錯誤，在網頁上競標並得標後，以
    網路ATM 轉帳方式匯款10,400元至上開帳戶；於97年8 月5
    日中午，在雅虎奇摩拍賣網站虛偽刊登拍賣KHS-F20 折疊式
    腳踏車1 台之資訊，致甲○○陷於錯誤，在網頁上競標並得
    標後，前往臺北雙連郵局臨櫃匯款12,000元至上開帳戶；於
    97年8 月5 日下午，在雅虎奇摩拍賣網站虛偽刊登拍賣腳踏
    車1 台之資訊，致丁○○陷於錯誤，在網頁上競標並得標後
    ，以網路ATM 轉帳方式匯款12,000元至上開帳戶。總計該詐
    欺集團利用丙○○提供之上開帳戶，對乙○○等3 人詐得34
    ,400元之金錢。
二、案經臺北市政府警察局中山分局移送臺灣苗栗地方法院檢察
    署檢察官偵查起訴、雲林縣警察局西螺分局報告臺灣苗栗地
    方法院檢察署檢察官偵查後移送併案審理，以及苗栗縣警察
    局移送臺灣板橋地方法院檢察署檢察官偵查後移送併案審理
    。
    理    由
一、證據能力之認定：
    卷內所有被告丙○○以外之人於審判外之言詞或書面陳述，
    未據檢察官、被告於言詞辯論終結前聲明異議，依刑事訴訟
    法第159 條之5 第2 項規定，應視為已經當事人同意作為證
    據，本院審酌該等陳述作成時之情況亦認為適當，依前揭法
    條第1 項規定，均得為證據。
二、犯罪事實之認定：
    前開犯罪事實，業據被告於警詢、偵查中及本院審理時坦承
    不諱（臺灣苗栗地方法院檢察署97年度偵字第5234號卷【下
    稱5234偵查卷】第10至15、49至50頁；臺灣板橋地方法院檢
    察署98年度偵緝字第190 號卷【下稱190 偵緝卷】第14至15
    頁；本院98年度簡上字第10號卷【下稱審理卷】第30、59、
    80頁），核與證人即被害人乙○○、甲○○、丁○○於警詢
    時指述之情節均吻合（臺灣板橋地方法院檢察署97年度偵字
    第27153 號卷【下稱27153 偵查卷】第4 至5 頁；5234偵查
    卷第7 至8 頁；臺灣苗栗地方法院檢察署97年度偵字第6168
    號卷【下稱6168偵查卷】第4 至6 頁），並有被告申請開立
    上開帳戶之郵政存簿儲金立帳申請書、所提供證件影本、上
    開帳戶最近交易資料2 紙、雅虎奇摩拍賣網站拍賣物品交易
    資訊2 份、乙○○存摺交易明細1 紙、甲○○郵政國內匯款
    執據1 紙、丁○○存摺交易明細1 紙等資料可資佐證（5234
    偵查卷第25至27、33、35至43頁；6168偵查卷第14頁；2715
    3 偵查卷第12至13頁），足認被告首揭自白與事實相符，本
    案事證明確，被告犯行洵堪認定。
三、論罪科刑之理由：
  (一)本案不詳姓名年籍之詐欺集團成員，分別對乙○○、甲○○
    、丁○○施用詐術，致其等陷於錯誤，匯款至上開被告所申
    請開立、由該詐欺集團支配之帳戶之行為，均係犯刑法第33
    9 條第1 項之詐欺取財罪。被告提供上開帳戶之存摺、提款
    卡、密碼予他人，使上開帳戶遭詐欺集團用於受領對乙○○
    等3 人詐欺所得之贓款，對上開犯罪之遂行產生實質助力，
    故被告所為，係幫助犯詐欺取財罪。
  (二)被告以提供上開帳戶予該詐欺集團使用之1 行為，幫助該詐
    欺集團成員先後對乙○○等3 人詐欺取財，應論以幫助詐欺
    取財之想像競合犯，從一重處斷（臺灣高等法院暨所屬法院
    96年法律座談會刑事類提案第7 號研討結果參照）。
  (三)被告幫助該詐欺集團成員對乙○○、丁○○犯詐欺取財罪之
    事實（即檢察官移送併案審理部分），雖未據檢察官聲請簡
    易判決處刑，惟與經聲請簡易判決處刑之幫助該詐欺集團成
    員對甲○○犯詐欺取財罪之事實間，為想像競合犯，具有裁
    判上一罪關係，已如前述，自為聲請效力所及，本院得併予
    審判。
  (四)被告係詐欺取財罪之幫助犯，爰依刑法第30條第2 項規定，
    減輕其刑。
  (五)審酌被告無刑事前科紀錄（審理卷第14頁臺灣高等法院被告
    前案紀錄表參照），於此詐欺集團犯案猖獗，利用人頭帳戶
    存提詐財贓款之事迭有所聞之際，仍提供自己所有之金融機
    構帳戶予不詳之詐欺集團使用，容任渠等使用上開帳戶一再
    遂行犯罪，其所為已實際造成3 位被害人共計34,400元之財
    產損害，並使國家機關追查詐欺集團成員或各該被害人尋求
    救濟均趨於困難，降低詐欺集團為警查獲及遭追償不法所得
    之風險，助長社會上詐騙盛行之歪風，危害治安甚鉅，惟被
    告僅取得3,000 元代價，並非最終之獲利者，犯後坦承犯行
    不諱，節省司法資源，且與被害人甲○○成立民事調解（附
    件調解筆錄參照），另願賠償被害人乙○○所受損害（審理
    卷第80頁），堪認態度尚佳，再參酌被告小學畢業學歷之智
    識程度，業工、已婚（其配偶為印尼華僑）、家有年逾七旬
    之母親賴其奉養之生活狀況等一切情狀，量處如主文所示之
    刑，並諭知易科罰金折算之標準。
  (六)被告未曾因故意犯罪受有期徒刑以上刑之宣告，因一時失慮
    而觸法，犯後坦認犯行，且願賠償被害人所受損害，足信其
    歷此偵、審程序教訓，當知警惕而無再犯之虞，衡酌被告有
    持續工作賺取收入以履行賠償義務之必要，本院認前開所宣
    告之刑以暫不執行為適當，爰依法併諭知緩刑2 年，並命被
    告分別按主文所示方式，向被害人甲○○、乙○○支付財產
    上之損害賠償，以啟自新，兼維被害人之權益。
四、撤銷改判之理由：
    原審認被告犯行事證明確，予以論罪科刑，固非無見。惟被
    告幫助他人對乙○○、丁○○犯詐欺取財罪之事實，與經檢
    察官聲請簡易判決處刑部分，具有想像競合犯之裁判上一罪
    關係，應為聲請效力所及，已如前述，原審未及審酌，而未
    併予審判，即有未合。被告提起上訴，以：被告因知識不足
    、智能偏低，社會經驗又不夠，與社會半隔絕的狀態下，若
    有人意圖欺騙被告，確實輕而易舉，被告無故意之犯意等語
    ，指摘原判決不當，衡酌其於偵查中已坦承「稍微知道」他
    人購買帳戶是要供詐騙使用，因缺錢用才拿去賣，承認犯了
    幫助詐欺罪等情（5234偵查卷第50頁），難認為有理由，然
    原判決既有前揭違誤之處，仍應由本院管轄之第二審合議庭
    將原判決撤銷，另為適法之判決。
五、適用之法律：
  (一)刑事訴訟法第455 條之1 第1 項、第3 項、第364 條、第36
    9 條第1 項前段、第299 條第1 項前段。
  (二)刑法第30條第1 項前段、第2 項、第339 條第1 項、第55條
    、第41條第1 項前段、第74條第1 項第1 款、第2 項第3 款
    。
  (三)刑法施行法第1 條之1 第1 項、第2 項前段。
本案經檢察官黃智炫到庭執行職務。
中    華    民    國    98    年    6     月    30    日
                  刑事第一庭    審判長法  官  劉興浪
                                      法  官  黃佩韻
                                      法  官  羅貞元
以上正本證明與原本無異。
本件不得上訴。
                                      書記官  王月香
中    華    民    國    98    年    6     月    30    日
附錄論罪科刑法條：
中華民國刑法第339 條第1 項
意圖為自己或第三人不法之所有，以詐術使人將本人或第三人之
物交付者，處5 年以下有期徒刑、拘役或科或併科1 千元以下罰
金。


司法院資訊處製作；財團法人民間司法改革基金會備份。
